# Análisis externo

## Balanza Comercial Agrícola

Para analizar los datos de la Balanza Comercial Agrícola, hemos empleado el portal de datos *Agrifood Europa*, de donde hemos extraído los datos aduaneros agrícolas. 

Es importante destacar que las agrupaciones de cultivos de este portal no coinciden exactamente con las de *Eurostat*, por lo que hemos seleccionado aquellas con mayor correspondencia. 


### Exportaciones e Importaciones globales

El análisis de exportaciones frenta a las importaciones \[véase @fig-butterfly-sector\] muestra, como  la UE destaca por exportar vinos, aceite de oliva y sobre todo cereales. En el caso del  aceite de oliva la UE es el principal productor, exportador y consumidor mundial, [algo que responde tanto a factores climáticos como a motivos históricos además es un producto que requiere un elevado nivel de especialización]{color=#00FF00} (7). **CITAR ESTO https://agriculture.ec.europa.eu/farming/crop-productions-and-plant-based-products/olive-oil_es**


En relación a las importaciones, destacan las de semillas oleaginosas^[semillas de las cuales se extrae aceite ya sea para consumo humano o uso industrial: maíz, colza, girasol, soja...] y en menor medida el azúcar. En los últimos 3 años la UE ha importado alrededor de [PAU, completa amb el valor de la mitjana del dataframe de "semillas oleaginosas"]{color=#FF0000}, esto se debe a su escasa producción interna en la UE, donde solo Hungria produce cultivos industriales de forma notable \[véase @fig-peu-uni y @fig-peu\]. 


```{r}
#| label: fig-butterfly-sector
#| fig-cap: "Comparativa de flujos de exportación e importación para productos agrícolas seleccionados en la UE."
#| file: ../R/butterfly_sector.R   # <-- sin read_chunk
#| eval: true
#| echo: false
#| fig-width: 10
#| fig-height: 4
#| fig-align: "center"
#| out-width: "100%"
```

### Exportaciones e Importaciones por país

A continuación, descendiendo a nivel país \[véase @fig-butterfly-countries], donde se muestra las exportaciones e importaciones por producto. Mientras que algunos países en determinados productos se exportan mucho, otros se importan de forma notable, como es el caso de España y Francia. Francia exporta cerca de **XXX** ,a la vez que España importa alrededor de **XXX** de fuera de la UE.

Al igual que en las exportaciones netas de la UE, al realizar la división por los países miembros, el sector exterior complementa aquello que el país no es capaz de producir [véase @fig-peu] y absorbe el exceso de su demanda. La @fig-xn-par muestra como los países que más uvas producen (España, Francia e Italia) son los que más vino exportan, un caso similar al del aceite de oliva. El caso contrario se observa con los cítricos en los Países Bajos: aunque no producen, son los que más importan de toda la UE.

```{r}
#| label: fig-butterfly-countries
#| fig-cap: "Comparativa de volúmenes de exportación e importación agrícola por Estado miembro y tipo de producto en la UE."
#| file: ../R/butterfly_sector_countries.R   # <-- sin read_chunk
#| eval: true
#| echo: false
#| fig-width: 8
#| fig-height: 10
#| out-height: "90%"
#| out-width: "100%"
```

\pagebreak



## La UE en el contexto agrícola internacional

A pesar de que la UE es una potencia en términos de exportación de productos agrícolas, no se trata de la primera potencia en términos de producción. Como hemos visto anteriormente, la agricultura en la UE supone un 1,3% de su PIB [@wiki_eu], superado con creces por China donde el sector agrícola supone el 5,6% [@wiki_china_eco] de su PIB. Por último, la producción agrícola de EE.UU. también supera a la producción agrícola de la UE, si bien su peso en el PIB es menor. [@wiki_eeuu_eco]  

En relación a la producción, las tres potencias mundiales centran sus cultivos en los cereales (arroz en China [@wiki_china_agr], y trigo en EE.UU. y en la UE [@wiki_eeuu_agr]), si bien sus métodos productivos son diferentes.  Por un lado, en China predomina la agricultura [intensiva y de regadío]{color=#00FF00}. Por otro lado en EE.UU. encontramos una agricultura [extensiva y mecanizada]{color=#00FF00}. Como se ha comentado anteriormente en la UE encontramos una dualidad donde en Europa central predomina el modelo extensivo, y en la parte mediterránea predomina el modelo intensivo [@wiki_eu]

En cuanto a exportaciones e importaciones, durante el periodo 2021-2023, la UE fue la mayor potencia en términos de exportaciones, alcanzando el 17% del total de exportaciones agrícola del mundo, seguido por EE.UU., cuyas exportaciones suponen un 13% del total. Por su parte, China destaca por ser el mayor importador, aunque no es un gran exporta. Concretamente, China importa un 15% del total, seguido de EE.UU. con un 14% y la UE con un 12% [@OECD].