# Anexo I: cógido fuente de las gráficas {.unnumbered}


Código fuente de todas las gráfica realizadas con el lenguaje de programación R [@R_man] y siguiendo la filosofía de *Tidyverse* [@td].

## Análisis Interno {.unnumbered .unlisted}

@fig-mapa-barra-prod (izquierda)

```{r}
#| file: ../R/barras_valor_anyadido.R   # <-- sin read_chunk
#| eval: false
#| echo: true
#| size: tiny
#| code-line-numbers: true
```

@fig-mapa-barra-prod (derecha)

```{r}
#| file: ../R/valor_anyadido.R
#| eval: false
#| echo: true
#| size: tiny
#| code-line-numbers: true
```

@fig-pib

```{r}
#| file: ../R/porcentaje_pib.R
#| eval: false
#| echo: true
#| size: tiny
#| code-line-numbers: true
```

@fig-peu-uni

```{r}
#| file: ../R/barras_productos_eu.R
#| eval: false
#| echo: true
#| size: tiny
#| code-line-numbers: true
```

@fig-peu

```{r}
#| file: ../R/productos_eu.R
#| eval: false
#| echo: true
#| size: tiny
#| code-line-numbers: true
```

## Análisis Externo {.unnumbered .unlisted}

@fig-butterfly-sector

```{r}
#| file: ../R/butterfly_sector.R
#| eval: false
#| echo: true
#| size: tiny
#| code-line-numbers: true
```

@fig-butterfly-countries

```{r}
#| file: ../R/butterfly_sector_countries.R
#| eval: false
#| echo: true
#| size: tiny
#| code-line-numbers: true
```

@fig-bcc

```{r}
#| file: ../R/balanza_comercial.R
#| eval: false
#| echo: true
#| size: tiny
#| code-line-numbers: true
```